臺灣高雄地方法院民事裁定
109年度消債更字第179號
聲  請  人  黃竣晟  
0000000000000000

代  理  人  林易玫律師
上列當事人因消費者債務清理事件聲請更生，本院裁定如下：
    主  文
聲請人黃竣晟自中華民國一百零九年九月二日下午四時起開始更
生程序。
命司法事務官進行本件更生程序。
    理  由
一、聲請意旨略以：伊無力清償債務，曾依中華民國銀行公會會
    員辦理消費金融案件無擔保債務協商機制請求共同協商債務
    方案成立，約定自民國95年8月起，分240期，年利率5.25％
    ，每月清償新臺幣（下同）20,503元，然勉為償還數期後仍
    不得已毀諾，因聲請人有不能清償債務或有不能清償之虞，
    復未經法院裁定開始清算程序或宣告破產，爰聲請更生等語
    。
二、按債務人不能清償債務或有不能清償之虞者，得依本條例所
    定更生或清算程序，清理其債務。債務人無擔保或無優先權
    之本金及利息債務總額未逾12,000,000元者，於法院裁定開
    始清算程序或宣告破產前，得向法院聲請更生。法院開始更
    生程序之裁定，應載明其年、月、日、時，並即時發生效力
    。法院裁定開始更生或清算程序後，得命司法事務官進行更
    生或清算程序，必要時得選任律師、會計師或其他適當之自
    然人或法人一人為監督人或管理人。消費者債務清理條例（
    下稱消債條例）第3條、第42條第1項、第45條第1項及第16
    條第1項分別定有明文。
三、經查：
  ㈠聲請人於95年間協商成立後，僅繳款1期即未行繳款，最大債
    權銀行安泰銀行於95年12月報送毀諾（見本案卷第22頁安泰
    銀行陳報狀暨協議書等），而聲請人稱當時任職油漆工廠，
    月薪21,000元，繳納1期後即離職失業，嗣後與凱基銀行個
    別協商每月還款5,000元，目前繼續還款中（見本案卷第26
    頁反面），債權人安泰銀行則未提出聲請人申請上開協商時
    曾提出之收入等相關證明，如依勞工保險被保險人投保資料
    表所示，聲請人於95年11月退保，復於98年1月始再加保（
    見司消債調卷第14頁），是銀行通報毀諾時即95年12月，聲
    請人並未受雇任何公司或商號而投保勞保，以其工作狀況非
    屬固定，而無法負擔每月20,503元之還款金額，堪認聲請人
    確有不可歸責於己之事由，致履行原協商條件有所困難。
  ㈡聲請人復於109年5月14日提出債權人清冊，向本院聲請調解
    債務清償方案，經本院109年度司消債調字第287號受理，然
    未行調解程序即於同月19日具狀表明請求轉為聲請更生等情
    ，亦經本院依職權調閱上開調解卷宗核閱無訛。
  ㈢次查，聲請人於107年及108年度申報所得各為302,359元、31
    0,596元（均為薪資所得），名下有1994年出廠之國瑞汽車1
    部，勞工保險投保於高雄市外燴雜務服務人員職業工會，另
    有國泰人壽1張保單解約金467元（保單借款餘額1000元）。
    又聲請人任職全天公寓大廈管理維護股份有限公司，據全天
    公寓大廈管理維護股份有限公司函覆表示聲請人因任務需要
    分別派調全天公寓大廈管理維護股份有限公司（108年1月至
    6月、109年1月至5月）、全天保全股份有限公司（108年7月
    至12月）任職，其應領薪津108年1月為27,258元、108年2月
    至109年4月每月均為25,758元、109年5月為30,158元，依此
    計算上開期間之平均每月收入為26,105元【計算式：（27,2
    58＋25,758×15＋30,158）÷17＝26,105，小數點以下四捨五入
    ；下同】，並領有中華民國身心障礙證明（障礙等級為中度
    ），每月領取社會局身障補助5,065元，未婚、無子女等情
    ，有財產及收入狀況說明書（司消債調卷第4頁）、債權人
    清冊（司消債調卷第5頁）、財團法人金融聯合徵信中心前
    置協商專用債權人清冊（司消債調卷第7至8頁）、信用報告
    （司消債調卷第10頁）、財政部高雄國稅局107年及108年度
    綜合所得稅各類所得資料清單及總歸戶財產查詢清單（司消
    債調卷第11至13頁、本案卷第29頁）、勞工保險被保險人投
    保資料表（司消債調卷第14頁）、薪資袋（司消債調卷第15
    頁）、高雄市政府社會局社會福利資訊料查詢表（本案卷第
    13至17頁）、薪資明細表（本案卷第19至21頁）、戶籍謄本
    （本案卷第28頁）、存摺（本案卷第30至37頁）、在職證明
    書（本案卷第40頁）、商業保險投保資料查詢結果表（本案
    卷第46頁）、中華民國身心障礙證明（本案卷第47頁）、國
    泰人壽保險股份有限公司函（本案卷第55至56頁）在卷可參
    。故本院審酌上情，認為核算聲請人目前償債能力之基礎以
    每月薪資26,105元加計身障補助5,065元，合計31,170元為
    基準。
  ㈣關於聲請人個人日常必要支出部分，按債務人必要生活費用
    ，以最近1年衛生福利部或直轄市政府所公告當地區每人每
    月最低生活費1.2倍定之，消債條例第64條之2第1項定有明
    文。查衛福部社會司所公告109年度高雄市最低生活費為13,
    099元，其1.2倍為15,719元，又該最低生活費用之標準，係
    照當地最近1年平均每人消費支出60％訂定，依其基準之家庭
    收支調查報告調查表格式所示有關經常性支出之調查項目，
    包括利息支出、食品、衣著、房租及水費、電費、醫療保健
    、交通、娛樂、教育等，已涵蓋聲請人所陳報之支出項目；
    因聲請人自陳戶籍地房屋為父親黃水生所有（本案卷第27頁
    ），且於財產及收入狀況說明書並未列載房屋支出，堪認聲
    請人客觀上應無房屋費用支出，故於計算聲請人個人每月必
    要生活費時，即應自前開已包括聲請人居住費用在內，扣除
    相當於房租支出所佔比例約24.36%，避免重複計列費用，則
    扣除居住費用後，聲請人每月必要生活費為11,890元【計算
    式：15,719－（15,719×24.36%）＝11,890】。
  ㈤綜上所述，以聲請人現每月收入31,170元為其償債能力基準
    ，扣除個人必要生活費11,890元後，餘19,280元，而聲請人
    目前負債總額為2,822,376元（參聯徵中心債權人清冊，包
    含：安泰銀行、凱基銀行、日盛銀行、中國信託銀行、良京
    實業公司），扣除國泰人壽保險解約金467元，以聲請人每
    月所餘按月攤還結果，需約12年【計算式：（2,822,376－46
    7）÷19,280÷12≒12.2】始能清償完畢，應認其已不能清償債
    務。此外，聲請人無擔保或無優先權之債務總額未逾12,000
    ,000元，且無消債條例第6條第3項、第8條或第46條各款所
    定駁回更生聲請之事由存在，則聲請人聲請更生為有理由，
    應予准許，爰命司法事務官進行本件更生程序。
四、依消債條例第11條第1項、第45條第1項，裁定如主文。
中　　華　　民　　國　　109 　年　　9 　　月　　2 　　日
                  民事庭　法　官　  賴寶合
以上正本係照原本作成。
本裁定不得抗告。
中　　華　　民　　國　　109 　年　　9 　　月　　2 　　日
                          書記官    胡美儀